【裁判字號】    90,上更(一),63
【裁判日期】    890421
【裁判案由】    毒品危害防制條例等
【裁判全文】
臺灣高等法院臺南分院刑事判決                    九十年度上更(一)字第六三號
    上  訴  人
    即  被  告  丁○○
    指定辯護人  本院公設辯護人丙○○
右上訴人因毒品危害防制條例等案件，不服臺灣臺南地方法院八十九年度訴緝字第一
一號中華民國八十九年四月二十一日第一審判決（起訴案號：臺灣臺南地方法院檢察
署八十六年度偵字第一一０一八、一四０八三號），提起上訴，判決後經最高法院發
回更審，本院判決如左：
    主      文
原判決關於違反麻醉藥品管理條例（非法販賣化學合成麻醉藥品）部分暨所定之執行
刑均撤銷。
丁○○無罪。
    理      由
一、公訴意旨略以：丁○○基於意圖營利之概括犯意，自八十六年二、三月間某日起
    至同年十一月間某日止，先後甲○○住處臺南市○區○○街一六九號及不詳電動
    玩具店等連續非法販賣化學合成麻醉藥品安非他命予甲○○約五、六次及乙○○
    約二十餘次。甲○○於八十六年十一月十四日十時三十分在其住處臺南市○區○○街一六九號經警方當場查獲持有改造槍械（另案審理），並於同年十一月十四
    日十四時三十分許接受訊問時，告知警方有麻藥前科，經警採尿送化驗後有安非
    他命反應而供出上情。因認其涉有麻醉藥品管理條例第十三條之一第二項第一款
    販賣麻醉藥品罪嫌云云。（起訴案號：臺灣臺南地方法院檢察署八十六年度偵字
    第一一０一八號部分已經最高法院駁回上訴確定）。
二、公訴人認為被告丁○○涉有右揭販賣第二級毒品罪嫌，無非係以乙○○、甲○○
    被警方查獲施用第二級毒品安非他命後所為供述，為其所憑論據。
三、按犯罪事實應依證據認定之，無證據不得推定其犯罪事實，刑事訴訟法第一百五
    十四條定有明文。所謂犯罪事實之證據，係指足以認定被告確有犯罪行為之積極
    證據而言，該項證據且須適合被告犯罪事實之認定，始得採為斷罪資料，有最高
    法院二十九年上字第三一０五號、五十三年臺上字第二七五０判例足資參照。
四、訊之上訴人即被告丁○○堅決否認有販賣第二級毒品安非他命之犯行，辯稱：伊
    沒有呼叫器，與乙○○、甲○○係朋友，因警方在甲○○家本伊涉嫌案件時，查
    出乙○○、甲○○二人涉嫌非法施用安非他命及未經許可製造彈藥、改造手槍等
    犯罪，可能是因乙○○被警察查獲槍枝，要伊承擔，伊不肯，渠二人因而懷恨才
    說安非他命是伊賣給他的云云。
五、經查犯施用毒品之罪，供毒品來源，因而破獲者，得減輕其刑，毒品危害防制條
    例第十七條及修正前麻醉藥品管理條例第十三條之三均定有明文。因此關於販賣
    毒品案件，施用者所為曾向被告購買毒品之陳述，因屬有利於己之供詞，自須無
    瑕疵可指，且經調查又有其他證據足以證明與事實相符者，始得採為論罪科刑之
    論據。本件公訴人認為被告丁○○涉嫌販賣第二級毒品安非他命予乙○○、甲○○施用，除乙○○、甲○○供述外，別無其他確切證據可資佐證，警方根據乙○○、甲○○二人安非他命來源供述，並未向原審法院檢察署聲請搜索票，前往被
    告住處或工作地點實施搜索，故未扣得任何毒品安非他命或供販賣安非他命所用
    工具，諸如電子秤、空塑膠夾鏈袋等物品，更未取得乙○○、甲○○配合，以電
    話與被告聯絡，約定交易時間、地點，然後誘出被告交易，而由警方於預先埋伏
    現場逮捕，此觀警卷相關筆錄之記載，即甚明暸。揆諸前開說明，僅憑乙○○、
    甲○○供證，能否認定被告販賣第二級毒品犯行，誠有疑問。
六、況且證人甲○○、乙○○在警訊及偵查中，對於向被告購買安非他命之價格及交
    易地點、交易方式等情，並非完全一致，乙○○於警訊中稱安非他命係向甲○○
    購買，每次二、三千元，最後二次係稱丁○○送至家來販賣（詳八十六年十二月
    二警日訊筆錄），嗣又改稱向丁○○購買五至十次，每次一千至三千元不等，打
    呼叫器約在公園、長榮路口一家電動玩具店交易（詳八十六年九月二十二日偵訊
    筆錄）；大約向丁○○買二十次，每次二、三千元，均在電動玩具店交貨（詳八
    十六年十二月五日偵訊筆錄），更與甲○○所稱：安非他命係向丁○○購買，每
    次五千元，共向他購買四、五次，都是丁○○拿來我家賣我等語（詳八十六年十
    一月十四日警訊筆錄）；向丁○○購買約五、六次，每次二、三千元，在伊家交
    貨，他會主動拿到家給我等語（詳八十六年十二月五日偵訊筆錄），各有不同。
    雖證人所指被告販賣安非他命均係先扣被告所使用呼叫器（號碼為000000
    0000號、代號二二），然後被告再至雙方所約定之地點交貨（詳八十六年度
    偵字第一二四八八號偵查卷第九頁、第二四頁），但呼叫器僅有呼叫功能在於傳
    呼，是否能約定交貨地點則不能無疑，然而，何以證人所述使用呼叫器約定交貨
    內容相同，自難以證人二人於警訊及偵查中各自所供述呼叫器號碼，作為被告犯
    罪證據。而此二證人又均於本院上訴審調查時翻異前供，甲○○翻異前詞，改稱
    安非他命係向一名外號「ＳＯＮＹ」之姓名年籍不詳之成年男子所購買云云；乙○○則改稱係丁○○給的（詳本院上訴卷第三六、三七、五六頁），甲○○並於
    本院調查陳稱上訴審調查時同坐囚車出庭，與丁○○在囚車上討論過，當庭不敢
    講等語，但本院上訴審於八十九年八月二十二日提訊證人甲○○時並未提訊被告
    ，有該卷足憑，益見證人所述不實，是證人所證，要難遽信。
七、至於被告所辯，證人乙○○、甲○○係因槍砲彈藥刀械管制條例案件懷恨一節，
    經查乙○○、甲○○二人因涉嫌非法施用安非他命及未經許可製造彈藥、改造手
    槍等犯罪，為警於八十六年九月十二日四時三十分許在甲○○臺南市○○街一六
    九號執行搜索時查獲，而被告列為證人，未經追訴，渠二人則分別經臺灣臺南地
    方法院以八十六年度訴字第一六八九號、八十七年度訴字第二三六號刑事判決判
    處罪刑在案，並有該二判決附臺灣臺南地方法院八十七年度訴字第二三六號刑事
    卷及臺灣臺南地方法院檢察署八十七年度偵字第三三四九號偵查卷可按，是被告
    所辯，證人心有不滿，懷恨誣指，尚非全無可能，而均不予採信。
八、綜上所述，被告丁○○被訴販賣第二級毒品罪嫌，應屬不能證明，此外復查無其
    他積極證據足以證明被告有何販賣第二級毒品之犯行，理應諭知無罪，以免冤抑
    。原審疏未詳察，遽依證人乙○○、甲○○具有瑕疵之證言，且未深入細心勾稽
    種種有利於被告之證據，即對丁○○論罪科刑，自有未洽。上訴意旨，指摘原判
    決不當，為有理由，應由本院撤銷改判，另為被告丁○○無罪判決諭知。
據上論斷，應依刑事訴訟法第三百六十九條第一項前段、第三百六十四條、第三百零
一條第一項前段，判決如主文。
本案經檢察官曾顯智到庭執行職務。
中      華      民      國      九  十    年      五    月      一      日
                                臺灣高等法院臺南分院刑事第五庭
                                    審判長法官
                                          法官
                                          法官
如不服本判決應於送達後十日內向本院提出上訴


司法院資訊處製作；財團法人民間司法改革基金會備份。
